【裁判字號】    90,家抗,117
【裁判日期】    900627
【裁判案由】    請求准予繼承
【裁判全文】
臺灣高等法院民事裁定  九十年度家抗字第一一七號
      抗  告  人  乙○○
                  甲○○
      共同代理人  楊正善
右抗告人等因請求准予繼承被繼承人丙○○在臺灣地區之遺產事件，對於中華民國九
十年三月十九日台灣板橋地方法院九十年度聲繼字第二十七號所為裁定提起抗告，本
院裁定如左：
      主      文
原裁定廢棄，發回台灣板橋地方法院。
      理      由
一、抗告意旨略以：被繼承人丙○○父母親有又名，台灣戶政機關未更改，實因兩岸
    政治關係、時空因素，所導致國家分裂，丙○○幼年時即逢中國內戰，並未受到
    任何教育，對父母親用名，只能用叫聲記憶，故尚難懂父母親名字正確用字，對
    此部分，抗告人業已提出聲明書及大陸祖墳照片佐證，請求廢棄原裁定，准予繼
    承丙○○在台灣之遺產等語。
二、按「在大陸地區製作之文書，經行政院設立或指定之機構或委託之民間團體驗證
    者，推定為真正」；「依本條例第七條規定推定為真正之文書，其實質上證據力
    ，由法院或主管機關認定。文書內容與待證事實有關，且屬可信者，有實質上證
    據力。推定為真正之文書，有反證事實證明其為不實者，不適用推定。」台灣地
    區與大陸地區人民關係條例第七條、同條例施行細則第八條分別定有明文。是上
    開台灣地區與大陸地區人民關係條例第七條規定之立法意旨，係以在大陸地區製
    作之文書是否真正，查證不易，故明定經行政院設立或指定之機構或委託之民間
    團體驗證者，推定為真正。惟此所謂「驗證」，僅就文書「形式上之真正」予以
    認定，至於該文書之實質內容是否真正，亦即文書之實質上證據力，仍應由法院
    審酌認定。
三、原法院以抗告人所提出之上開親屬關係公證書、委託書、委託公證書、聲明書、
    聲明書公證書等大陸地區公證處公證之文書，雖經我國財團法人海峽交流基金會
    認證，惟我國財團法人海峽交流基金會，僅於上開文書上表示公證書正本之內容
    與原本之內容相符而已，對於內容之真實性，並未加以審認，尚難推定上開公證
    書等文書內容之真正。且抗告人並未舉證證明丙○○即為又名「劉運南」、其父
    劉官水即為「劉觀水」之事實，且若被繼承人丙○○之母之姓名確有誤載，被繼
    承人丙○○何以數十年來未曾請求戶政機關為更正登記？是自難僅憑抗告人單方
    陳述之聲明書，而認定被繼承人丙○○即為「劉運南」而為抗告人之胞兄。故抗
    告人所提之上開文書內容之真實性尚屬有疑，尚不能採為證明或釋明係抗告人符
    合繼承人身分之證明文件。經查，行政院國軍退除役官兵輔導委員會台北縣榮服
    務處（九○）北縣榮處字第三四二三號函所提供之附件，被繼承人丙○○赴大陸
    探親申請書影本記載丙○○大陸之親友為「兄弟乙○○」，另依抗告人提出之祖
    墳照片中之祖墳修繕完成日期公元一九九一年，正好丙○○在民國八十年九月十
    一日曾出境香港（參入出境查詢資料），抗告人乙○○執此主張被繼承人丙○○
    為其胞兄，似非無據。惟丙○○之母依戶籍謄本之記載為「劉氏」，而抗告人母
    親姓名則為「林大春」，有明顯之差異，因抗告人提出之證物業經發還，爰由本
    院將原裁定廢棄，發回原法院搜集相關證物詳加審酌後，再為妥適之處理。
四、據上論結，本件抗告為有理由，爰裁定如主文。
中      華      民      國    九十      年      六      月    二十七    日
                                  民事第九庭
                                      審判長法  官  吳  謙  仁
                                            法  官  魏  大  喨
                                            法  官  蘇  瑞  華
右正本係照原本作成。
如不服本裁定，應於收受送達後十日內向本院提出抗告狀，並應繳納抗告費新台幣四
十五元正。
中      華      民      國    九十      年      六      月    二十八    日
                                            書記官  賴  以  真


司法院資訊處製作；財團法人民間司法改革基金會備份。
